臺灣臺中地方法院民事判決　　　　　　　 95年度訴字第489號
原　　　告　拓達科技工業股份有限公司
兼法定代理　乙○○
共同訴訟代
理人　　　　林見軍律師
被　　　告　甲○○
訴訟代理人　吳莉鴦律師
當事人間確認本票債權不存在事件，本院於95年12月28日言詞辯
論終結，判決如下：
    主  文
原告之訴駁回。
訴訟費用由原告負擔。
    事實及理由
甲、程序方面：
一、按原告於判決確定前，得撤回訴之全部或一部，但被告已為
    本案之言詞辯論者，應得其同意；訴之撤回應以書狀為之，
    但於期日，得以言詞向法院或受命法官為之；以言詞所為訴
    之撤回，應記載於筆錄，如他造不在場，應將筆錄送達；訴
    之撤回，被告於期日到場，未為同意與否之表示者，自該期
    日起；其未於期日到場或係以書狀撤回者，自前項筆錄或撤
    回書狀送達之日起，十日內未提出異議者，視為同意撤回。
    民事訴訟法第262條定有明文。
二、本件原告起訴後，於審理中撤回備位之訴，而被告對於原告
    訴之一部撤回，自該期日起十日內未表示異議，是依民事訴
    訟法第262條第4項之規定，原告就該備位之訴，已生訴之撤
    回之效力。
乙、實體方面：
壹、原告起訴主張：
一、緣原告乙○○前於民國（下同）92年底曾向被告及訴外人林
  　淑華（後改名為林宇榛）二人購買渠等所有坐落於台中市南
    區○○○○段386之66地號之土地，權利範圍共270分之200
    ，及其上建號為「9119、9120、9121、共用部分9122」（門
    牌編號為台中市○區○○○路126巷8號）之一至四樓建物（
    下稱系爭房地）。當時原告拓達科技工業股份有限公司（下
    稱拓達公司）、乙○○等二人併應被告之要求同予開立面額
    共新台幣（下同）2500萬之本票共15紙以為價金給付之擔保
    （票號532501～532515）。
二、嗣被告已如期辦理系爭房地所有權移轉登記予原告乙○○指
    定之原告拓達公司名下，並於93年2月24日登記完畢，而原
    告乙○○對於價款之給付雖偶有延誤，但到最後亦僅剩180
    萬元之餘款尚未給付。原告乙○○不願支付尾款之原因，乃
    因雙方於買賣當初早於第6條明定：「雙方約定於不動產移
    轉完竣日應將買賣標的物踏明界址點機交於甲方管業、使用
    收益... 」，但被告於上開不動產過戶完竣之日即93年2月
    24日後，卻遲不遂行現實交付之義務。更甚者系爭房屋在未
    完成點交之前，屋內即告容有漏水等嚴重缺失，導致房屋內
    部因此需要大肆整修。
三、查「出賣人有給付無瑕疵物之義務，故在危險移轉前，買受
    人亦有拒絕受領瑕疵物之權利。依法律之規範目的，物之瑕
    疵不能修補，或雖能修補而出賣人表示不願為之者，應認為
    在危險移轉前買受人即得行使瑕疵擔保請求權」，最高法院
    86年度台上字第2398號判決要旨可稽。次查，「買賣因物有
    瑕疵而出賣人依民法第354條至第358條規定應負擔保之責者
    ，買受人得解除其契約或請求減少價金或請求不履行之損害
    賠償或請求另行交付無瑕疵之物（民法第359條至第364條）
    」同為最高法院82年度台上字第1985號判決要旨可參。今被
    告所出售之系爭房屋有嚴重漏水等瑕疵已如前述，則承上而
    論，居於買受人地位之原告在系爭不動產未交付前，自仍得
    行使瑕疵擔保請求權。又系爭房屋有上開瑕疵，經原告乙○
    ○多次催促後被告仍拒不修繕而為交付之舉，迫於無奈原告
    乙○○只好以等同最後未給付之尾款180萬元為減少價金之
    請求，求以平息紛爭。若被告對此尤有爭執，原告併以本狀
    紙為此一請求減少價金180萬元之意思主張，以杜爭議。核
    此若再加上原告併得以被告遲延點交為由，主張以喪失可得
    預期之鉅額租金損害債權互為抵銷。則原告本於系爭不動產
    賣賣契約所負尾款180萬元給付價金之債務，當早因上開減
    少價金之主張及抵銷之舉而歸於消滅。被告卻仍認原告尚有
    尾款180萬元未付，故其遂就本件系爭本票面額中之180萬元
    予以聲請對發票人之原告二人准為本票裁定，並據此聲請強
    制執行，爰提起確認本件系爭本票債權不存在之訴。
四、對被告抗辯之陳述：
  (一)系爭本票是擔保系爭買賣契約之買賣價金：
  (1)本件系爭房地交易此前於93年1月5日本有不同交易條件，當
    時買賣總價乃議定為3800萬元，並欲向銀行貸款2500萬元以
    為尾款之支付，故而有由原告乙○○、訴外人林惠美為共同
    發票人，簽付共2500萬之本票共15紙以為價金給付之擔保（
    票號532501～532515），就其中本件系爭票號532506即是其
    中乙紙。
  (2)嗣後雙方復變更交易條件，遂再有於93年2月10日簽立本件
    系爭買賣契約之情事發生。此前原告起訴狀所述容與事實有
    所出入，特此更正陳述。又上開簽約、交票事實經過被告之
    助理張淑美、原告代為處理事務之林惠美均告知悉甚詳。
  (3)兩造於93年2月10日簽立本件系爭買賣契約，並議定總價140
    0萬元，及關於過戶等其他情事之費用130萬元由原告支付。
    最後折計含買賣價金1400萬元在內，原告乙○○應共給付被
    告與訴外人林宇臻共1530萬元。原告乙○○即於93年6月8日
    支付發票人為原告拓達公司之6紙支票（票號0000000～0000
    000），面額共330萬元；另93年6月14日再支付發票人為原
    告拓達公司3紙支票（票號0000000～0000000），面額共120
    0萬元，以為本件系爭買買契約之價金給付擔保。
  (4)嗣於93年6月16日銀行核撥貸款後，旋即自該帳戶匯付1200
    萬元至被告帳戶中，是93年6月16日方取回發票人為原告拓
    達公司面額共1200萬元之3紙支票（票號0000000～0000000
    ）。而後再告兌現共150萬元之票款。總計前後原告乙○○
    共支付1350萬元整。
  (5)綜上，原告從未取回依第一份合約所開立共2500萬元之本票
    。事實上，被告95年7月20日答辯書狀所附發票日為92年12
    月29日、票號532506、532507之本票2紙即是最初本於第一
    份合約所簽付共2500萬之擔保本票中之2紙，申言之，本件
    系爭票號532506之本票即是最初供為擔保之其中乙紙。絕非
    如被告所述93年6月18日以後，原告乙○○再應要求而行開
    立350萬元本票之結果。核此事實，只消觀乎被告狀附本票
    之發票日期為92年12月29日與第一份契約之簽立時間（93年
    1月5日）相近即可略窺真相。況，再由發票人不同、發票人
    簽署方式不同，亦可辨明。
  (二)原告乙○○簽付發票日93年8月10日、面額42,000元，票號
    FF0000000之支票一紙予被告，乃是買賣價金之利息補償：
  (1)原告前曾陳稱於93年6月16日時，即匯付1200萬元至被告之
    帳戶當中，以求建物容有瑕疵、遲延點交所生損賠之談判籌
    碼。惟被告卻無視如上己身所應擔負出賣人之瑕疵擔保、遲
    延點交之責任，一味要求原告應兌現其餘共350萬元之支票
    。在雙方各持立場之情況下，原告為免被告執意提示有爭議
    之購屋尾款，造成原告資金短絀而損及票信之情況下，原告
    乃請被告暫緩提示華南銀行票號NC0000000、02、04、06之
    票據，金額遞為30萬、50萬、50萬、100萬元。並言明在93
    年8月30日之前不得提示，而此對價就是原告應補償暫緩提
    示所生之利息損失，遂有上開支票之簽付。上開所言情事有
    被告所屬人員林淑華代為簽收該紙支票所立之書據影本乙份
    可稽，其上已然明載：「230萬元正利息如票額」等語。
  (2)業正因為如此，該原於93年6月25日到期之NC0000000、04、
    06票據，被告才會遲至93年9月30日方才提示。嗣原告乙○
    ○為示善意雖有再使其兌現150萬元，詎被告竟仍堅持己見
    未肯承認其所應擔負之責任，執意軋票，不得已原告乙○○
    只好任其跳票，以致雙方買賣交易有180萬元餘款之紛爭產
    生。故本件42,000元之票據所由何來，絕非如被告所言係將
    餘款330萬元轉成借款後所付之利息一般。
  (三)被告及訴外人林宇榛尚未將系爭買賣房地交付原告：
  (1)系爭土地及建物被告根本未履行點交之義務，系爭房屋之鎖
    鑰、建物權狀迄今尚保留在被告之手中，根本未交付予原告
    之代理人林惠美，此一事實有證人林惠美可資為證。被告辯
    稱其已於94年4月28日，依買賣當時之現狀將系爭房地點交
    給原告之代理人林惠美乙節，顯係杜撰之詞。
  (2)被告又另言仲介乙事，然原告從未見過仲介，則被告委託仲
    介處理何事為被告與仲介間之問題，此又與原告何干，豈可
    張冠李戴。
  (四)原告乙○○得請求減少價金及遲延交付的損害賠償，並得與
    未付之買賣價金180萬元抵銷：
  (1)系爭買賣房屋有嚴重漏水之瑕疵，已如前述，且於93年7月
    間農民銀行曾告悉天花板燈具掉落，但經通知被告後，被告
    仍置之不理。是有關一樓天板塌陷、燈具掉落、和室木板變
    形，廚房佈滿水漬痕跡以及漏水等情，從外一看即知，根本
    無須進入。
  (2)查系爭房地雖未交付，然依民法第354條關於物之瑕疵擔保
    規定，原則上固於危險移轉後始有適用，但出賣人既有給付
    無瑕疵物之義務，買受人亦有拒絕受領瑕疵物之權利，則在
    特定物之買賣，依法律規範之目的，物之瑕疵不能修補，或
    雖能修補而出賣人表示不願為之者，應認為在危險移轉前買
    受人即得行使擔保請求權，並得拒絕給付相當之價金，以免
    往後之法律關係趨於複雜，損及買受人之權益。上開所見，
    不只為最高法院著有86年度台上字第2398號著有判決要旨可
    循，即以最高法院95年度台上第39號判決亦持相同看法。是
    以能否主張瑕疵抗辯，自不以交付為其前提要件。
  (3)原告顯得行使瑕疵擔保請求權，則在買賣因物有瑕疵而出賣
    人依民法第354條至第358條規定應負擔保之責者，買受人得
    解除其契約或請求減少價金或請求不履行之損害賠償或請求
    另行交付無瑕疵之物之情況下，被告所出售之系爭建物既告
    容有嚴重漏水等瑕疵，且被告經原告乙○○多次催促後仍拒
    不修繕而為交付之舉，原告拓達公司自得以將來修繕所需之
    必要費用以為主張價金減少之依據。而修繕費用為何，原告
    拓達公司請求法院准為鑑定修繕費用之證據調查，作為修繕
    金額計算之依據。
  (4)另依約被告應於93年2月24日不動產完成過戶登記後即告遂
    行交付之舉，但被告竟是不遵期交付而陷於給付遲延之情況
    。從而，就給付遲延乙情以觀，被告就此亦應付損害賠償之
    責。至於延遲點交之具體損害如下：
  若被告依約遵期交付，則原告拓達公司當可另覓買主售出，
    此間自無需增加擔負利息之支付（以95年10月份往前推2年4
    個月之時間，此間所交付之利息為189萬元，00000000×年
    利率6%之數）。
  再房屋亦有折舊之情，此間未交付所生之折舊損失，自應由
    被告負擔（房屋折舊年限20年，88年建好過戶前已使用5年
    ，預估房價800萬元除以15年，以2年4個月計，折舊損失之
    數額為1,236,667元）。
  原告亦可為出租之舉，此間每月以租金25,000元計算，原告
    計從93年3月至95年10月止，亦告損失近80萬元（32月×2.5
    萬）。
  (5)又本件原告本於建物之漏水瑕疵所得主張之權利，被告既無
    點交系爭不動產，故無消滅時效之問題，況被告更有惡意隱
    瞞此一瑕疵情事，更無短期消滅時效之適用
  (五)系爭房地於93年7月8日設定普通抵押權330萬予訴外人林寶
    蓮一事，原告事先並不知情，後來看到抵押權，原告才知悉
    。另原告確實有在設定抵押權契約書上簽名及用印，但抵押
    權設定契約書是事先簽的，原告乙○○一直以為是要向銀行
    辦理貸款所用。且原告乙○○跟訴外人林寶蓮間亦無任何債
    權債務關係。
五、聲明：確認被告持有由原告拓達科技工業股份有限公司、乙
    ○○所簽立發票日92年12月29日、面額新台幣200萬元，票
    號532506之本票債權不存在。
貳、被告則以：
一、系爭本票並非擔保系爭買賣契約之買賣價金，系爭本票交付
    情形如下：
  (一)原告於取得系爭不動產之所有權後，即委託被告向農民銀行
    貸款，原告並於取得貸款金額後，於93年6月16日支付給被
    告1200萬元，被告亦將票號NC0000000至NC0000000號支票3
    紙返還給原告之代理人林惠美，然原告就餘款330萬元則未
    一併交付，反要求被告同意延期清償。經兩造商議後，餘款
    330萬元轉為向被告之借款，原告除應自按月支付利息外，
    並應再交付同額之本票及設定同額之抵押權給被告，以為日
    後還款之擔保，同時系爭不動產之所有權狀亦暫由被告保管
    ，於原告清償全部債務後，被告再返還給原告。
  (二)兩造就330萬元之清償方式達成協議後，原告即依協議內容交
    付面額共350萬元即證物四之本票2紙（包含系爭本票）給被
    告，被告並於93年7月7日以其姐林寶蓮為登記名義人，辦理
    抵押權設定登記。而原告亦交付票號FF0000000號、發票日
    為93年8月10日、面額42,000元、付款銀行為土地銀行福興
    分行之支票乙紙，以為第一期利息。該紙支票亦已兌現。
  (三)原告雖有陸續再清償150萬元，但原告於支付第一期利息後
    ，又表示利息負擔太重，要求被告能同意改以銀行利支付利
    息，但被告認為原告食言，不同意變更原協議內容，僅同意
    就未清償之180萬元，讓原告分19期清償，被告並將原告每月
    應支付之本利明細臚列出來，交付給林惠美，請原告回簽確
    認，但原告並未回簽，且未再支付利息，被告才會陸續於93
    年9月及10月間提示NC0000000、NC0000000、NC0000000支票
    3紙，然均遭退票。兩造之債務清償遂告破局。而此後原告
    亦未再支付被告任何本息。茲因原告迄今仍未清償180萬元
    ，被告不得已才會持系爭本票，就其中之180萬元聲請本票
    裁定。
  (四)至於原告主張系為擔保買賣價金之支付，而簽發面額2,500
    萬元之本票給被告以供擔保云云。被告否認之。查原告為擔
    保付款而交付之擔保票據為原證五之支票9紙，並非面額250
    0萬元之本票。況以兩造之買賣價金為1400萬元，加上代書
    規費130萬元，不過是1530萬元，但如依原告之主張，則原
    告為買受系爭土地及建物，總共支付之票據金額即高達4030
    萬元（即2500萬元本票、1530萬元支票），為買賣價金之約
    3倍左右，顯不合常理。
二、原告主張被告執有系爭本票係欠缺基礎原因關係之事實，應
    負舉證責任：
  (一)按票據行為，為不要因行為，執票人不負證明關於給付之原
    因之責任（最高法院64年台上字第1540號判例參照）。票據
    為文義證券及無因  證券，票據上之權利義務，悉依票上所
    載文義定之，與其基礎之原因關係各自獨立。雖依票據法第
    13條本文之反面解釋，發票人得以自己與執票人間所存之抗
    辯事由對抗執票人，然基於票據無因性原則，執票人不負證
    明關於給付之原因之責任，故如票據債務人以基礎原因關係
    之抗辯事由對抗執票人時，仍應就此有利於己之事由負舉證
    責任。換言之，票據債務人對直接後手之執票人，主張有權
    利障礙、消滅事由，致生基礎原因關係不存在之抗辯時，自
    應就執票人執有票據係欠缺基礎原因關係之事實，負舉證責
    任。查本件原告對於向被告及訴外人林宇榛買受系爭不動產
    ，尚積欠180萬元價金未支付之事實，並不否認，則原告對
    於被告執有系爭本票係欠缺基礎原因關係之事實，自應負舉
    證責任。
  (二)被告自原告處取得之付款擔保本票僅有證物四之2張本票（
    票號：532506、532507），非2500萬元本票，已如前述，原
    告如仍堅持為擔保付款而簽發2500萬元之擔保本票交付給被
    告，則就此有利事實，被告應負舉證責任。
三、原告簽付發票日93年8月10日、面額42,000元，票號FF00000
    00之支票一紙予被告，乃是借款利息：
    原告主張42,000元為買賣價金之利息補償，被告否認之。如
    果真有買賣瑕疵，則原告於93年6月16日支付1200萬予被告
    後，原告為保障自己權益，應會主張同時履行抗辯或拒絕給
    付價金，豈會再給付價金、餘款支票及利息給被告，並同意
    就未付款部分設定抵押權，原告主張顯有違經驗法則。故該
    42,000元為借款利息。
四、被告已將將系爭買賣房地交付原告，並無遲延交付之情事：
  (一)被告已於93年4月28日將系爭買賣土地及建物、鑰匙點交給
    原告之代理人林惠美。且因原告乙○○需款孔急，又委託被
    告代尋買主，擬出售系爭土地及建物。被告遂代原告找了力
    霸房屋仲介出賣系爭土地及建物，並由林惠美與仲介人林汎
    昱洽談買賣價金，林汎昱於仲介期間，還因系爭建物之圍牆
    倒塌，而代為雇工修復，請傳訊林汎昱為證。倘系爭土地及
    建物、鑰匙迄今未點交，原告又豈可能指示林惠美與被告會
    算？並陸續交付價金1350萬元？更不可能委託仲介出賣系爭
    土地及建物？也無從進入系爭建物內查看建物漏水情形。原
    告主張未點交，並非事實。
  (二)再查，倘被告未交付房屋，何以原告會同意就餘款330萬元
    轉換為借款？又同意設定抵押權？且依兩造不動產買賣契約
    第6條約定，應於不動產移轉完竣後，將本件買賣標的物踏
    明界址點交於原告管業、使用收益。茍如被告未點交系爭不
    動產給原告，何以自買賣迄今，只有被告持續向原告催討欠
    款，原告卻遲至94年7月間始請求被告交付房屋，並於鈞院
    通知繳納裁判費，又未繳納，而任令法院駁回其訴之理？
  (三)又原告主張被告給付遲延，應負損害賠償責任云云。被告否
    認有給付遲延情事，且已將系爭房地交付原告，詳如前述。
    況原告主張所受之損失，並無具體出租或出售之計劃，其主
    張之損失不具客觀確定性，並無理由。
五、原告以系爭建物有漏水情形，主張減少價金或抵銷，並無理
    由：。
  (一)系爭建物之出賣人為被告及林宇榛二人，倘如原告主張系爭
    建物有漏水之瑕疵存在，則原告應是對被告及林宇榛二人行
    使瑕疵擔保權利，其權利之行使方屬合法，然原告僅對被告
    一人行使瑕疵擔保請求權，顯有當事人不適格。
  (二)被告自94年4月28日點交系爭不動產給原告後，即未再進入
    系爭不動產。迄今，原告從未向被告主張系爭建物有漏水情
    形，係於本件起訴狀中才主張有物之瑕疵，依民法第365條
    規定，顯已逾六個月之除斥期間。
  (三)次按民法第356條規定：「買受人應按物之性質，依通常程
    序從速檢查其所受領之物。如發見有應由出賣人負擔保責任
    之瑕疵時，應即通知出賣人。買受人怠於為前項之通知者，
    除依通常之檢查不能發見之瑕疵外，視為承認其所受領之物
    。不能即知之瑕疵，至日後發見者，應即通知出賣人，怠於
    為通知者，視為承認其所受領之物。」是為買受人之檢查通
    義務，買受人如違反義務，即喪失物之瑕疵擔保所生權利。
    經查被告已於93年4月28日交付系爭土地及建物給原告乙○
    ○（由其代理人林惠美代理點交），已如前述。因此自被告
    交付系爭土地及建物迄原告起訴（95年1月11日）止，已有1
    年又8個多月的時間，以台灣每年平均有四至五個颱風來襲
    ，且期間又歷經數次大水災，如系爭建物真有漏水之瑕疵，
    原告理應早就發現，何以原告直至95年1月11日才起訴主張
    系爭建物有漏水之瑕疵？原告顯然怠於通知，應視為承認其
    所受領之物，而不得再主張物之瑕疵擔保權利。
  (四)退步言，本件倘依原告起訴主張被告未交付買賣標的物，則
    依民法第354條第1項、第373條規定，原告即無瑕疵擔保請
    求權可得行使，其主張系爭建物會漏水，請求減少價金，於
    法不合。
  (五)原告雖援引最高法院86年台上字第2398號判決意旨，主張在
    危險移轉前，伊仍可行使瑕疵擔保請求權云云。惟查縱依原
    告主張系爭建物有漏水之瑕疵存在，則漏水非不能修補，且
    原告亦從未告知被告有漏水情事，被告自是不知有漏水之情
    存在，並拒絕修補，揆之前揭最高法院判決意旨之反面解釋
    ，原告亦無瑕疵擔保請求權可得行使。
六、系爭房地於93年7月8日設定普通抵押權330萬，乃是原告乙
    ○○與被告合意將330萬價金轉為借款，被告要求必須要有
    本票及設定抵押權擔保，所以才會設定系爭抵押權予林寶蓮
    ，而訴外人林寶蓮是被告之姐姐。故原告稱被告又私下自行
    設立登記第二順位之抵押權予不相干之第三人「林寶蓮」云
    云，並不實在。
七、聲明：如主文第1項所示。
參、兩造經法官試行整理並簡化爭點，結果如下：
一、兩造不爭執事項：
  (一)坐落台中市南區○○○○段386之66地號之土地原為被告與
    訴外人林宇榛分別共有，應有部分各為188/270、82/270；
    另上開土地上門牌號碼台中市○區○○○路126巷8號房屋其
    中9119建號一樓建物（含9122建號共用部分）、9121建號三
    、四樓建物（含9122建號共用部分）原為被告所有；9120建
    號二、三樓建物（含9122建號共用部分）原為訴外人林宇榛
    所有。
  (二)93年2月10日訴外人林宇榛由被告代理，共同將前揭建物及
    基地出賣與原告乙○○，價金為新台幣1400萬元，過戶費用
    由原告乙○○負擔，並由訴外人何豐棧代理原告乙○○、被
    告代理訴外人林宇榛訂定不動產買賣契約書，被告及訴外人
    林宇榛已將前揭建物及基地所有權移轉登記予原告乙○○所
    指定之第三人即原告拓達公司，並於93年2月24日辦理所有
    權移轉登記完畢。
  (三)93年6月18日原告乙○○與被告會算，系爭買賣標的過戶費
    用為130餘萬元，雙方會算後，同意由原告乙○○給付被告
    、訴外人林宇榛包含買賣價金、過戶費用共計1530萬元。原
    告乙○○同日委託訴外人林惠美給付被告1200萬元，尚餘
    330 萬元未給付。
  (四)原告拓達公司於93年6月8日簽發票載發票日為93年6月25日
    ，票號NC0000000至NC0000000支票，面額分別為30萬元、50
    萬元、50萬元、50萬元、100萬元、50萬元之支票3紙共計33
     0萬元交予被告及訴外人林宇榛。
  (五)原告拓達公司於93年6月14日簽發票載發票日為93年6月30
    日，票號NC0000000至NC0000000支票，面額各為400萬元之
    支票3紙共計1200萬元交予被告代理人張淑美。
  (六)原告乙○○於93年6月16日或18日匯款至被告帳戶1200萬元，
    並取前揭票號NC0000000至NC0000000支票3紙。
  (七)系爭房地於93年7月8日設定普通抵押權330萬元予訴外人林寶
    蓮。
  (八)系爭房地之所有權狀原本仍由被告執有中。
  (九)被告持有原告拓達公司以及乙○○所簽發，發票日為92年12
    月29日、票號532506號、面額200萬之本票一紙，被告並主
    張前揭本票原告拓達公司尚有180萬元未清償而聲請本院裁
    定准予強制執行，並經本院於93年11月24日以93年度票字第
    20452號裁定准許在案。
  (十)原告拓達公司曾簽發票載發票日93年8月10日、面額42,000
    元、票號FF0000000之支票交予被告，並經被告提示兌現。
二、兩造爭執事項：
  (一)系爭本票所擔保之原因債權為何？
  (二)被告及訴外人林宇榛是否將系爭買賣標的交付予原告？
  (三)原告乙○○是否得以系爭買賣房屋有漏水瑕疵而請求減少價
    金及遲延交付的損害賠償，並得與未付之買賣價金180萬元
    抵銷？
肆、本院得心證之理由：
一、原告主張：原告乙○○於93年2月10日向被告及訴外人林宇
    臻購買系爭房地，雙方約定買賣價金為1400萬元，過戶費用
    由原告乙○○負擔，被告及訴外人林宇榛已將前揭房地所有
    權移轉登記予原告乙○○所指定之第三人即原告拓達公司，
    並於93年2月24日辦理所有權移轉登記完畢；93年6月18 日
    原告乙○○與被告會算，系爭買賣標的過戶費用為130餘萬
    元，雙方同意由原告乙○○給付被告、訴外人林宇榛包含買
    賣價金、過戶費用共計1530萬元，原告乙○○同日委託訴外
    人林惠美給付被告1200萬元，尚餘330萬元未給付等情，業
    為兩造所不爭，故應堪採信。
二、原告主張系爭本票係為擔保前揭買賣價金之交付，而被告則
    抗辯原告乙○○與被告間已合意將前揭330萬元買賣價金轉
    為原告乙○○向被告之借款，從而本件首因審究者為系爭本
    票之原因關係究竟為擔保原告乙○○與被告間330萬元借款
    之清償或前揭買賣價金之交付？經查：
  (一)被告抗辯：原告乙○○尚未給付前揭330萬元買賣價金後，
    曾簽發系爭200萬元本票及票號532507號，面額150萬元之本
    票各1紙交付予被告，且系爭房地於93年7月8日設定330萬元
    普通抵押權予被告之姐林寶蓮，並已辦妥抵押權設定登記等
    情，業有被告提出之本票影本2紙、他項權利證明書影本1紙
    在卷足憑，且為兩造所不爭，故應堪採信。原告雖稱其並不
    知上開抵押權之設定云云，然本院審酌前揭普通抵押權之設
    定，必須由設定義務人即原告拓達公司提供相關資料及印鑑
    證明，並於申請書上蓋用印文始能辦理，原告陳稱其不知上
    開抵押權之設定云云，顯不足採信。
  (二)又被告抗辯：原告曾交付被告票號FF0000000號、發票日為
    93年8月10日、指定受款人甲○○，面額42,000元、付款銀
    行為土地銀行福興分行之支票乙紙，並經被告提領兌現等情
    ，業為兩造所不爭，故應堪採信。
  (三)本院綜上事證，認為前揭買賣契約之出賣人除被告之外，尚
    有訴外人林宇臻，若前揭330萬元之買賣價金尚未交付，訴
    外人林宇臻亦有買賣價金債權，則前揭抵押權之設定，其權
    利人當不會僅設定予被告所指定之林寶蓮。又原告所支付之
    42,000元利息，若為遲付買賣價金之利息補貼，亦應由被告
    及訴外人林宇臻共同受領，原告豈會於前揭42,000元支票上
    指定受款人為被告，且由被告一人提領兌現？足證被告抗辯
    其與原告乙○○成立借款契約，將前揭被告與訴外人對原告
    乙○○之330萬元買賣價金債權轉為被告對原告乙○○之借
    款債權等情，應堪採信。
  (四)按票據行為，為不要因行為，故執票人不負證明關於給付之
    原因之責任，此有最高法院64年台上字第1540號判例參照。
    票據為文義證券及無因證券，票據上之權利義務，悉依票上
    所載文義定之，與其基礎之原因關係各自獨立。雖依票據法
    第13條本文之反面解釋，發票人得以自己與執票人間所存之
    抗辯事由對抗執票人，然基於票據無因性原則，執票人不負
    證明關於給付之原因之責任，故如票據債務人以基礎原因關
    係之抗辯事由對抗執票人，而執票人對票據債務人所主張之
    基礎原因關係為何有所爭執時，票據債務人仍應就其所主張
    原因關係為何負舉證責任。查本件原告雖主張系爭本票所擔
    保之原因關係為前揭買賣價金之給付，業為被告所否認，且
    被告抗辯系爭本票之原因關係為借款法律關係，本院認應堪
    採信，此外，原告並未能舉證證明系爭本票之原因關係為買
    賣價金之給付，其主張即不足採信。
三、綜上所述，本件原告既未能舉證證明系爭本票之基礎原因關
    係為前揭買賣價金之給付，且前揭買賣契約之出賣人，除被
    告外，尚有訴外人林宇臻，本院認原告雖主張前揭買賣之系
    爭房地有瑕疵，並主張以瑕疵擔保所減少之價金及遲延交付
    損害賠償與前揭價金抵銷云云，然原告迄言詞辯論終結前，
    均未能舉證證明系爭房地有何瑕疵存在，且縱使原告主張系
    爭房地有瑕疵為真實，因系爭本票之基礎原因債權為被告對
    原告乙○○之借款債權，與前揭買賣價金之債權人並非同一
    ，原告亦無法以前揭瑕疵擔保請求債權主張抵銷，從而本件
    原告之請求，即無理由，應予駁回。
伍、本件事證已臻明確，兩造所為之其他主張或有關房屋是否點
    交之證據調查聲請，均已無礙於本院前揭審認，且亦無再行
    調查之必要，本院自毋庸逐一論駁，併予敘明。
丙、據上論結：本件原告之訴，為一部有理由，一部無理由，爰
    依民事訴訟法第79條、第396條、第390條第2項、第392條第
    2項、第3項，判決如主文。
中　　華　　民　　國　　96　　年　　1 　　月　　11　　日
                  民事第三庭    法  官  陳毓秀
正本係照原本作成。
如對本判決上訴，須於判決送達後20日內向本院提出上訴狀。
中　　華　　民　　國　　96　　年　　1 　　月　　11　　日
                                書記官  吳美鳳
